臺灣高等法院刑事判決　　　　　　　　　　　　　九十二年度交上易字第六００號
　　上　訴　人　台灣台北地方法院檢察署檢察官
　　被　　　告　甲○○
右上訴人因過失傷害案件，不服臺灣臺北地方法院九十一年度交簡上字第二０三號，
中華民國九十二年十月三十一日第一審判決（聲請簡易判決處刑案號：臺灣臺北地方
法院檢察署九十一年度偵字第六四五七號），提起上訴，本院判決如左：
    主  文
原判決撤銷。
甲○○因過失傷害人，處罰金肆佰元，如易服勞役，以佰元折算壹日，緩刑貳年。
    事  實
一、甲○○於民國（下同）九十年七月一日十五時十分許，駕駛ＡＱ─二九二七號自
    用小客車，沿臺北市中正區○○○路由北往南行駛，應注意汽車行駛至交岔路口
    轉彎時，應行至路口中心處始能轉彎，不得占用來車道搶先左轉，而依當時天候
    晴、光線充足、視距良好、且近障礙物線之標線明確，被告並無不能注意之情事
    ，竟疏未注意將車輛駛往該交岔路口中心處始能轉彎，即貿然跨越近障礙物線左
    轉，適有乙○○騎乘ＡＹＳ─０三六號機車後載丙○○，亦應注意能注意而疏未
    注意車前狀況，並隨時採取必要之安全措施，致不慎與甲○○之前開自用小客車
    相撞，因而導致乙○○右膝、右肩挫傷，丙○○左膝、左肘挫傷等傷害。
二、案經告訴人乙○○、丙○○訴由臺灣臺北地方法院檢察署檢察官偵查後聲請以簡
    易判決處刑，經臺灣臺北地方法院審理後認本件有刑事訴訟法第四百五十一條之
    一但書之情形，改依通常訴訟程序審理。
    理  由
一、訊據被告甲○○固承認有於前開時地，駕駛前述車號自用小客車與告訴人乙○○
    所騎乘機車發生車禍之事實，然矢口否認有何過失責任，辯稱：伊駕駛之車輛已
    在該交岔路口先行左轉差不多一個車身的距離，當時告訴人還在十字路口後面五
    、六公尺至十公尺左右之距離，伊車早已到達交岔路口中心處開始左轉，告訴人
    未讓伊先行，直接衝撞伊駕駛之自用小客車，伊自無過失；且告訴人並未在車禍
    中受傷；又卷附之道路交通事故調查報告表、談話紀錄表、補充資料表、臺北市
    政府警察局交通大隊事故分析研判表、臺北市車輛行車事故鑑定委員會鑑定意見
    書、西園醫院及財團法人彰化基督教醫院（以下簡稱：基督教醫院）診斷書等文
    書，均係被告以外之人於審判外之書面陳述，不得作為證據云云。
二、惟查：
（一）按「標線」係以規定之線條、圖形、標字或其他導向裝置，劃設於路面或其他
      物線」，係用以指示路中有固定性障礙物，警告車輛駕駛人謹慎行車，並禁止
      超車，道路交通標誌標線號誌設置規則第三條、第一百五十六條第一項，分別
      定有明文。又按汽車行駛至交岔路口，其行進、轉彎，應依左列規定：：：四
      、左轉彎時，應距交岔路口三十公尺前顯示方向燈或手勢，行至交岔路口中心
      處左轉，並不得占用來車道搶先左轉。：：：六、轉彎車應讓直行車先行。但
      直行車尚未進入交岔路口，而轉彎車已達中心處開始轉彎，直行車應讓轉彎車
      先行。：：：一０、交岔路口因特殊需要另設有標誌、標線者，並應依其指示
      行車，道路交通安全規則第一百零二條第一項第四款、第六款及第十款亦分別
      定有明文。是汽車駕駛人駕駛車輛行駛至交岔路口轉彎時，除非轉彎車已行至
      中心處開始轉彎，否則應讓前行車先行，且不得占用來車道搶先轉彎，為駕駛
      人應有之注意義務。
（二）經查，右揭事實，業據告訴人乙○○、丙○○迭於警訊或偵審時指訴綦詳，且
      乙○○於原審調查時亦證稱：「伊第一眼看到被告的車子，車子已經彎一點點
      ，伊已經按喇叭，而且也有煞車，他車子依然壓過黃線（按應為該路口三角形
      之近障礙物線）」等語（見原審卷第一一六頁），而參酌警員制作之道路交通
      事故調查報告表之事故現場圖上所示被告車輛於碰撞點停止之位置，其車行方
      向尚未與愛國西路平行（見原審卷第六十一頁），且依被告提供其自用小客車
      之車損照片顯示（見原審卷第二十八頁），其車輛被撞擊之位置係於車輛右前
      方近輪胎處，顯見被告車輛與告訴人乙○○所騎乘機車發生碰撞時，尚未完成
      左轉。再由前揭現場圖及被告繪之現場圖（見原審卷第二十七頁）所示之被告
      車輛停止點回溯（以平順弧度回溯）被告左轉之行車軌跡，可推知被告所駕駛
      之車輛於開始左轉之際，並未行至交岔路口中心處，顯然是提前在交岔路口前
      跨越近障礙線搶先於來車道左轉，則告訴人乙○○原先至少可期待被告之自用
      小客車應行經路口中心處始開始轉彎，不會提前左轉，本可安心直接通過交岔
      路口，被告竟違規跨越近障礙物線提前左轉，導致告訴人乙○○在無法預期之
      情況下，因煞車不及撞上被告之自用小客車，被告自難謂無過失。且臺北市車
      輛行車事故鑑定委員會亦認定：「Ａ車（即被告之車）於事故前先跨越「近障
      礙物線」後方與Ｂ車（即告訴人之車）發生碰撞」，故認為被告係左轉彎車未
      讓直行車先行為肇事主要原因，此亦有臺北市車輛行車事故鑑定委員會九十一
      年三月二十日北鑑審字第九一三００三九三００號鑑定意見書一件在卷可憑（
      見九十一年他字第六二號第十七頁以下）。此外，復有道路交通事故調查報告
      表、談話紀錄表、補充資料表、臺北市政府警察局交通大隊事故分析研判表各
      一紙附卷足憑，是被告轉彎時違反道路交通安全規則第一百零二條第一項第四
      款、第六款之規定，已堪認定。
（三）又本件告訴人乙○○確因此車禍受有右膝、右肩挫傷及創傷；另告訴人丙○○
      亦因此導致左膝、左肘挫傷，此有西園醫院診斷證明書、基督教醫院診斷書各
      一紙在卷可稽（見偵查卷第七頁、第八頁），並經原審分別向上開二家醫院調
      閱告訴人二人就診病歷資料核閱屬實，亦有西門醫院九十一年十一月十三日（
      九十一）西園醫字第一五五號函及所附之告訴人乙○○病歷各一件，及基督教
      醫院九十一年十一月二十一日（九一）彰基病歷字第九一一一０六四號函及所
      附之告訴人丙○○病歷各一件在卷可佐，是被告辯稱告訴人等未因車禍受傷云
      云，顯不足採。
（四）又按被告以外之人於審判外之言詞或書面陳述，除法律有規定者外，不得作為
      證據，刑事訴訟法第一百五十九條第一項固有明文規定。惟若有同法第一百五
      十九條之四所列「一、除顯有不可信之情況外，公務員職務上製作之紀錄文書
      、證明文書。二、除顯有不可信之情況外，從事業務之人於業務上或通常業務
      過程所須製作之紀錄文書、證明文書。三、除前二款之情形外，其他於可信之
      特別情況下所製作之文書」之三款情形，則該種文書亦得為證據，自不待言。
      經查，卷附之道路交通事故調查報告表、談話紀錄表、補充資料表、臺北市政
      府警察局交通大隊事故分析研判表、臺北市車輛行車事故鑑定委員會鑑定意見
      書、西園醫院診斷證明書及基督教醫院診斷書等文書，雖係被告以外之人於審
      判外之書面陳述，但或係屬公務員職務上製作之紀錄、證明文書，或為從事業
      務之人於業務上或通常業務過程所須製作之紀錄、證明文書，又無證據證明上
      開文書有顯不可信之情況，並經法院踐行提示或告以其要旨之程序，給予被告
      辯論之機會，自得採為證據，是被告所辯上開文書均無證據能力云云，應屬誤
      會。
（五）綜上所述，被告既於交岔路口左轉彎時違規跨越近障礙線，顯然尚未行至交岔
      路口中心處即提前於來車道左轉，且依道路交通事故調查報告表所示，車禍發
      生當時天候為晴天，光線充足、視距良好，且近障礙物線之標線明確，被告並
      無不能注意之情事，竟疏於注意未讓告訴人乙○○之直行車先行，貿然跨越近
      障礙物線提前左轉，顯已超出告訴人乙○○之合理期待，以致告訴人反應、煞
      車不及而肇事受傷，被告上開過失駕駛行為與告訴人二人所受傷害間，顯有相
      當因果關係，雖告訴人乙○○騎乘機車未注意車前狀況，並隨時採取必要之安
      全措施，亦與有過失，惟亦無法解免被告之過失責任。本件事證明確，被告所
      辯均屬畏罪卸責之詞，不足採信，應依法論科。
三、核被告所為，係犯刑法第二百八十四條第一項前段之過失傷害罪。被告一個過失
    行為導致告訴人二人受傷，係一行為觸犯數罪名，為想像競合犯，應僅論以一個
    過失傷害罪。原審未加詳查，以不能證明被告犯罪而諭知無罪之判決，自有違誤
    ，檢察官據此指摘原判決不當，為有理由，自應由本院予以撤銷改判。爰審酌被
    告犯罪之動機、目的、手段、品行、智識程度、所生危害尚屬輕微，與犯罪後態
    度及告訴人乙○○亦與有過失等一切情狀，量處如主文所示之罰金，並諭知易服
    勞役之折算標準。又被告前未曾受有期徒刑以上刑之宣告，有本院被告前案紀錄
    表一紙附卷可按，此次因一時失慮，偶罹刑典，經此刑之宣告後，應知警惕而無
    再犯之虞，本院因認暫不執行其刑為當，予以宣告緩刑二年，用啟自新。
據上論斷，應依刑事訴訟法第三百六十九條第一項前段、第三百六十四條、第二百九
十九條第一項前段，刑法第二百八十四條第一項前段、第五十五條、第四十二條第二
項、第七十四條第一款，罰金罰鍰提高標準條例第一條前段、第二條，判決如主文。
本案經檢察官林炳雄到庭執行職務。
中　　　華　　　民　　　國　　九十三　　年　　　三　　　月　　 十七 　　日
                              臺灣高等法院刑事第十二庭
                                  審判長法  官  劉  景  星
                                        法  官  陳  博  志
                                        法  官  謝  靜  恒
右正本證明與原本無異。
不得上訴。
                                        書記官  魏  淑  娟
中　　　華　　　民　　　國　　九十三　　年　　　三　　　月　　二十二　　日
附錄：本案論罪科刑法條全文
刑法第二百八十四條第一項
因過失傷害人者，處六月以下有期徒刑、拘役或五百元以下罰金，致重傷者，處一年
以下有期徒刑、拘役或五百元以下罰金。
